臺灣高等法院刑事裁定
110年度抗字第415號
抗  告  人  呂偉銍



上列抗告人即受刑人因聲請定其應執行刑案件，不服臺灣桃園地
方法院中華民國110年2月8日裁定（110年度聲字第429號），提
起抗告，本院裁定如下：
    主  文
抗告駁回。
    理  由
一、原裁定意旨略以：受刑人呂偉銍所犯如原裁定附表所示之罪
    ，先後經原審及本院分別判處如原裁定附表所示之刑，均已
    確定在案，此有各該判決書及本院被告前案紀錄表在卷可稽
    。又受刑人所犯如原裁定附表編號2至5所示之罪，均係於如
    原裁定附表編號1所示判決確定日前為之，且原審為該案犯
    罪事實最後判決之法院。又受刑人所犯如原裁定附表編號1
    所示，為得易科罰金之罪，附表編號2至5所示，均為不得易
    科罰金之罪，依刑法第50條第1項但書第1款之規定，固不得
    併合處罰，惟本件係檢察官依受刑人請求聲請定其應執行之
    刑，此有臺灣桃園地方檢察察署依102年1月23日修正之刑法
    第50條調查受刑人是否聲請定應執行刑調查表附卷可考，原
    審審核認檢察官之聲請為正當，爰定其應執行之刑為有期徒
    刑3年。又受刑人所犯如原裁定附表編號1 所示之罪判處有
    期徒刑3 月部分，雖業於107 年10月17日執行完畢，惟原審
    仍應依法就受刑人判決確定前所犯之數罪定其應執行刑，僅
    於檢察官指揮執行「應執行刑」時，再就上開形式上已執行
    部分予以折抵。末按受刑人所犯為數罪併罰，其中之一罪雖
    得易科罰金，但因與不得易科之他罪合併處罰之結果，於定
    執行刑時，祇須將各罪之刑合併裁量，不得易科罰金合併執
    行（司法院大法官會議解釋釋字第144號解釋意旨參照）。
    是本案受刑人所犯如附表編號1所示之罪雖得易科罰金，但
    因與不得易科罰金之如附表編號2至5所示之罪合併處罰之結
    果，原審於定執行刑時，自不得諭知易科罰金等語。
二、抗告意旨略以：
　㈠按法律上法院對屬自由裁量權事項，並非完全概無法律性之
    拘束，其於法律上仍受外部界限及內部界限之限制，前者為
    法律之具體規定，使法院得以具體選擇為適當之裁判；後者
    則為法院為自由裁量時考量法律之目的，法律秩序之理念所
    在，法院為裁判時，二者均不得有所逾越。在數罪併罰有二
    裁判以上，依刑法第50條規定，應定其應執行刑之案件，法
    院所為刑之酌定，固屬自由裁量事項，惟應受內部界限拘束
    （最高法院97年度台抗字第513號裁定意旨參照）。又法律
    所規定範圍之外部性界限外，尚應受比例原則、公平正義原
    則之規範，謹守法律秩序之理念，社會情感等慣例所規範，
    而目前現階段之刑事政策，非只在實現以往應報主義之觀念
    ，尤重在教化之功能（本院98年度抗字第634號裁定意旨參
    照）。
　㈡查94年法律刪除刑法第56條連續犯之規定，於95年7月1日改
    實施一罪一罰，惟對於部分習慣犯、毒癮犯等犯罪，是否會
    因一罰一罰後再數罪，致刑罰產生刑輕法重等不合理現象，
    實不無可議，有違上揭二判例意旨。如殺人犯，人命關天，
    除惡性重大者外，往往獲判15年上下不等之刑期，有與被害
    人家屬和解者，甚至更輕。然有竊盜犯、毒癮犯，其罪刑之
    損害惡性，於公平正義或比例原則，抑或社會情感，各項層
    面而言，顯難與奪人性命之殺人犯其罪行鉅惡程度可堪比，
    卻往往因一罪一罰被法院判20年，甚至30年之重刑。其對律
    法所著重之基本比例原則而言，實有違背，不可不謂刑輕法
    重。有鑑於各級法院所轄數罪併罰應更定執行刑之裁定案件
    ，仍有多似採連續犯概括犯意之客觀認定作為裁量參據，以
    免失之不公，現僅舉數則各級法院對數罪併罰，其公允性裁
    定之案例陳列於下，恭請參照：①新北地方法院98年度聲字
    第2835號刑事裁定，該被告因涉犯施用毒品及竊盜，經判刑
    42月（共計3年6月），經數罪併罰後定應執行刑為22月（共
    計1年10月），獲實減刑期幾達原判刑二分之一；②本院刑事
    庭99年度抗字第229號裁定，就被告因連續施用毒品罪，不
    服新北地方法院刑事庭裁定應執行刑76月（共計6年4月），
    提出抗告經裁認有理，重新更定應執行刑54月（計4年6月）
    ，獲寬減刑期1年10月。臺灣基隆地方法院101年度訴字第83
    5號判決被告販賣毒品4次。其中3次判7年6月、7年8月，共
    計30年2月，定應執行刑為10年，獲寬減刑期達原刑期三分
    之二。本院97年度上訴字第5195號判決被告多起強盜罪判刑
    有期徒刑132年8月，定應執行刑有期徒刑8年，獲減刑度更
    大，更若天壤之別。舉上述4則案例，足徵法曹諸公於律法
    廢除連續犯之後實施一罪一罰以降，對連續觸犯相同罪刑，
    且於時間緊密者，雖依法以一罪一刑規定相繩，然於定應執
    行刑或審核數罪併罰更定應執行刑時，莫不抱以寬憫恕懷比
    較合乎公平與比例原則之判決裁定，期免神聖律法失衡，淪
    於刑輕法重而不墜。
　㈢受刑人俯思自己連續犯下多起詐欺罪，固屬咎由自取，無可
    怨天尤人，惟依所犯罪行情狀，原裁定實稍嫌過苛，盼能重
    新裁定寬減刑期，俾利受刑人早日重啟自新，重新做人云云
    。
三、按數罪併罰之定應執行之刑，係出於刑罰經濟與責罰相當之
    考量，並非予以犯罪行為人或受刑人不當之利益，為一種特
    別的量刑過程。相較於刑法第57條所定科刑時應審酌之事項
    係對一般犯罪行為之裁量，定應執行刑之宣告，乃對犯罪行
    為人本身及所犯各罪之總檢視。除應考量行為人所犯數罪反
    應出之人格特性，並應權衡審酌行為人之責任與整體刑法目
    的及相關刑事政策，在量刑權之法律拘束性原則下，依刑法
    第51條第5 款之規定，採限制加重原則，以宣告各刑中之最
    長期為下限，各刑合併之刑期為上限，但最長不得逾30年，
    資為量刑自由裁量權之外部界限，並應受法秩序理念規範之
    比例原則、平等原則、責罰相當原則、重複評價禁止原則等
    自由裁量權之內部抽象價值要求界限之支配，使以輕重得宜
    ，罰當其責，俾符合法律授與裁量權之目的，以區別數罪併
    罰與單純數罪之不同，兼顧刑罰衡平原則。個案之裁量判斷
    ，除非有全然喪失權衡意義或其裁量行使顯然有違比例、平
    等諸原則之裁量權濫用之情形，否則縱屬犯罪類型雷同，仍
    不得將不同案件裁量之行使比附援引為本案之量刑輕重比較
    ，以視為判斷法官本於依法獨立審判之授權所為之量刑裁奪
    有否裁量濫用之情事。此與所謂相同事務應為相同處理，始
    符合比例原則與平等原則之概念，迥然有別（最高法院100
    年度台上字第21號判決意旨參照）。又法院定執行刑時，茍
    無違法律之內、外部界限，其應酌量減輕之幅度為何，實乃
    裁量權合法行使之範疇，自不得遽指違法（最高法院102年
    度台抗字第932號裁定意旨參照）。
四、經查：
　㈠本件受刑人犯如原裁定附表所示之罪，分別經原裁定附表所
    示之法院判處如原裁定附表所示之刑，且均分別確定在案(
    原裁定附表編號4、5之宣告刑誤載為「有期徒刑1月1月」均
    更正為「有期徒刑1年1月」)。又附表編號2至5所示之罪不
    得易科罰金，而原裁定附表編號1所示之罪則得易科罰金，
    屬刑法第50條第1項但書第1款情形，依同條第2項規定，須
    經受刑人請求檢察官聲請定其應執行刑，始得依刑法第51條
    規定定其應執行刑。本件受刑人業具狀請求檢察官就附表所
    示各罪之刑聲請合併定其應執行刑，有臺灣桃園地方檢察署
    依102年1月23日修正之刑法第50條調查受刑人是否聲請定應
    執行刑調查表可佐。且如原裁定附表編號2至5所示之罪，均
    係於如原裁定附表編號1所示判決確定日前所犯，且原審法
    院為本件之最後事實審法院，是原審審核卷證結果，認檢察
    官聲請為正當，定其應執行刑為有期徒刑3年，經核係在各
    宣告刑中刑期最長（有期徒刑1年1月）以上，各刑合併之刑
    期以下之範圍內，與刑法第51條第5款所定之外部界限並無
    違背，亦未逾越自由裁量之內部界限（附表編號1至3所示之
    罪前曾經裁定定應執行有期徒刑1年10月、附表編號4至5曾
    經判決定應執行有期徒刑1年4月，總和為有期徒刑3年2月）
    。
　㈡本院綜衡卷存事證及受刑人所犯數罪類型、次數、各罪之侵
    害法益、個別罪質內容、各罪犯罪情節、對其犯罪應予之整
    體非難評價等一切情狀，認原審所定之應執行刑，並未逾越
    法律所規定之範圍，亦無明顯過重而違背比例原則或公平正
    義之情形，於法並無違誤，其所酌定之應執行刑，難認有顯
    然濫用裁量權限而未當之情形。準此，受刑人泛稱原裁定尚
    嫌過苛，有違公平原則及比例原則云云，容非可採。
五、綜上，原裁定並無違誤或不當之處，受刑人徒憑己意，泛以
    原裁定所定之刑稍嫌過苛，未合乎公平原則及比例原則為由
    ，空言指摘原裁定不當而請求重新定其應執行刑云云，其抗
    告為無理由，應予駁回。　
據上論斷，依刑事訴訟法第412條，裁定如主文。
中　　華　　民　　國　　110 　年　　4 　　月　　29　　日
                  刑事第二十一庭審判長法　官  許宗和
                                      法　官  黃惠敏
                                      法　官  章曉文
以上正本證明與原本無異。
如不服本裁定，應於收受送達後五日內向本院提出再抗告狀。
                                      書記官  賴又瑄
中　　華　　民　　國　　110 　年　　5 　　月　　3 　　日